【裁判字號】    89,上易,2382
【裁判日期】    890605
【裁判案由】    傷害
【裁判全文】
高等法院刑事判決                              八十九年度上易字第二三八二號
    上  訴  人
    即  被  告  甲○○
右上訴人因家庭暴力罪之傷害案件，不服臺灣臺北地方法院八十九年度易字第五一○
號，中華民國八十九年六月五日第一審判決（起訴案號：八十八年度偵字第二三三八
五號），提起上訴，本院判決如左：
    主  文
原判決撤銷。
甲○○傷害人之身體，處拘役拾日，如易科罰金，以佰元折算壹日。
    事  實
一、甲○○係乙○○之夫，二人間具有家庭暴力防治法第三條第一款所定之家庭成員
    關係。嗣因甲○○與其妻乙○○間曾因感情問題迭起爭執與懷疑；隨後乙○○因
    擔任空服員之故，而於民國（下同）八十八年六月十七日飛行國外班機，嗣甲○
    ○乃於同（十七）日晚間以國際電話向其妻查詢行蹤，惟因當日晚間乙○○外出
    逛街，致未及接聽其夫甲○○電話；隨後甲○○於同日晚間再以國際電話與乙○
  ○通話時雙方引起爭吵；迨乙○○於八十八年六月十八日晚間班機返抵國內下班
    返回台北市○○區○○路二二五巷十一之二號三樓住處時，甲○○則硬要其妻乙
    ○○交出服務公司之工作證件與飛行證件，乙○○只得心不甘情不願的將前開證
    件交與其夫甲○○；甲○○並同時質問乙○○前開十七日晚間不在之該數小時行
    蹤，嗣經乙○○解釋說明後，甲○○仍懷疑不信；並對乙○○表示將於十九日至
    其服務之公司幫忙辦理辭職；乙○○於其同月十九日和二十日公司給予休假期間
    ，因認為其夫甲○○仍未將前開證件返還，會影響其上班，遂於同年六月二十日
    中午十二許前往附近之松山警察分局松山派出所報案，擬告其夫甲○○侵占其證
    件，嗣經承辦警員帶乙○○返回其住處並與其夫甲○○從中勸解，規勸夫妻雙方
    互相溝通，隨後警員於同日下午三時許離去；惟甲○○仍執意不肯將上揭證件返
    還，乙○○遂於當（二十）日晚間七時許，再度前往臺灣臺北地方法院檢察署欲
    按鈴申告，惟經值班法警予以規勸，請乙○○返回住處與其夫甲○○好好溝通，
    乙○○遂離去該檢察署致未按鈴申告；迨於同（二十）日晚間九時許，乙○○於
    其住處附近之便利商店撥打電話時為其夫甲○○發現，乃要求乙○○回家，乙○
    ○只好無奈跟隨其夫甲○○返回家中；迨乙○○返回住處進入房間後，甲○○則
    逼問乙○○晚間去何處，乙○○不得已只好依實情告知，甲○○獲悉乙○○前往
    檢察署欲按鈴申告之事，心中勃然大怒，於當日即八十八年六月二十日晚間十時
    許（起訴書誤載為二十一日晚間七時許），自住處房間持其所有放置家中之一支
    木製球棒（約三、四尺長，已丟棄滅失未扣案）毆打乙○○兩手臂與左小腿並敲
    擊額頭等處，使乙○○受有頭部腫傷與上肢兩側及左下肢等處之瘀血傷害；乙○
    ○被打毆傷後隨即於翌（二十一）日上午十一時許前往台北市立忠孝醫院驗傷。
二、案經乙○○訴由臺灣臺北地方法院檢察署檢察官偵查起訴。
    理  由
一、訊據被告甲○○於偵查、原審審理時供承於前揭事實之時間地點（即八十八年六
    月二十日晚間十時許）【起訴書誤載為二十一日晚間七時許，嗣經原審於調查時
    訊問雙方，告訴人乙○○和被告甲○○均供稱正確期日時間應為六月二十日晚間
    十時許】，雙方有打架，有打她（即乙○○）等情事，惟否認有用前開球棒毆打
    乙○○情事云云。
二、經查：
（一）被告甲○○所犯前開如事實欄所述之傷害犯行，經告訴人乙○○分別於偵查中
      、原審調查時迭次指訴至詳，並有告訴人乙○○至上開忠孝醫院驗傷之診斷書
      （影本）一紙在卷可證（偵查卷第五頁），復經原審向前開忠孝醫院調取告訴
      人乙○○之病歷資料影本核閱無訛（見原審卷第二十一頁以下）；再告訴人乙
      ○○所受前開傷害犯行之驗傷時間，均是於其受傷之後翌（二十一）日上午十
      一時許前往台北市立忠孝醫院驗傷，此有前揭醫院病歷資料影本和驗傷診斷書
      上所記載之檢驗時間可稽；復參被告於偵查與原審，及本院亦自承供稱：「八
      十八年六月二十一日我有跟伊吵架、互毆，雙方都有受傷，就打我部分，我沒
      有提出告訴」（見偵查卷第四十七頁背、原審卷第十二頁背、十八頁）等詞，
      亦即被告自認就八十八年六月二十一日有傷害告訴人之犯行，此部分之傷害行
      為事證明確，被告犯行應堪認定，依法應予論罪科刑。
（二）查被告甲○○為乙○○之夫，業據其供承在卷；故其二人間具有家庭暴力防治
      法第三條第一款所定之家庭成員關係。核被告甲○○所為，係犯刑法第二百七
      十七條第一項之傷害罪，屬家庭暴力防治法第二條第二項之家庭暴力罪，原審
      就此論以被告為傷害罪之犯行，固非無見，但查被告於偵查與原審，及本院堅
      決供稱：「八十八年八月五日我們雙方雖有言語上爭執、拉扯，但未打架，--
      ----她有外遇，伊是為了達到離婚之而起的」（見偵查卷第四十七頁背、原審
      卷第十二頁背、十三頁）等詞，經本院調查結果尚於證據上，不足以證明被告
      有犯此部分傷害之罪行（理由詳後），原審就此論以連續傷害罪名，即有未洽
      ，上訴意旨執以指摘原判決不當，非無理由，應由本院予以撤銷改判，爰審酌
      被告品行、犯罪之動機、目的、手段、被害人所受傷害程度及被告犯罪後之態
      度等一切情狀，量處如主文所示拘役拾日，如易科罰金，以佰元折算壹日
      。另就犯傷害罪之木製球棒一支，因未扣案且已滅失，業經告訴人供明在卷（
      原審卷第四十頁背），爰不宣告沒收，併於敘明。
三、另公訴意旨略以，同年八月五日上午七時許，乙○○在其前揭住處房間，質問其
    夫甲○○在外有女友之情事，希望甲○○說清楚，以便對婚姻問題慎重處理，遂
    與其夫甲○○引起爭執；詎甲○○除對乙○○大聲斥責表示：你再講，你再講，
    我什麼都沒有做啊！等語後，並將乙○○逼退至房間角落，隨後竟承前開傷害之
    同一概括犯意，雙手用力抓住乙○○之兩隻手臂並予拉扯毆擊，致乙○○受有左
    手臂瘀血之傷害；乙○○旋即於同（五）日上午九時十四分許，前往上開忠孝醫
    院驗傷云云。經查：
    （一）犯罪事實應依證據認定之，無證據不得推定其犯罪事實；又不能證明被告
          犯罪者，應諭知無罪之判決，刑事訴訟法第一百五十四條、第三百零一條
          第一項分別定有明文。又事實之認定，應憑證據，如未能發現相當證據，
          或證據不足以證明，自不能以推測或擬制之方法，為裁判基礎（最高法院
          五十三年臺上字第二七五０號及四十年臺上字第八十六號判例參照）。就
          八十八年八月五日之傷害犯行部分，雖有告訴人前揭所指之事實及驗傷單
          可稽，然認定此項不利被告之事實，須依積極證據，苟積極證據不足為不
          利於被告事實之認定時，即應為有利於被告之認定，更不必有何有利之證
          據（最高法院三十年上字第八一六號判例參照），且參被告於偵查與原審
          ，及本院堅決供稱：「八十八年八月五日我們雙方雖有言語上爭執、拉扯
          ，但未打架，----，她有外遇，伊是為了達到離婚之而起的」（見偵查卷
          第四十七頁背、原審卷第十二頁背、十三頁）等詞，又雙方之爭執時間係
          於該日早晨七時許，被告正要出門上班，參酌被告供稱：「當時我們言語
          爭執，我用手把她身體推開，不相跟她爭吵，不可能對她身體有多處受傷
          」（見原審第十八頁），另告訴人亦供稱：「當天早上，因討論我們之間
          之問題」（偵查卷第九頁背），足見此項爭執之起因，係由告訴人主動提
          起，而被告為了趕上班，以手推開告訴人之身體，就此推開身體之部分，
          並無傷害之犯意，被告就此辯稱並無毆打告訴人之意，依社會上一般通念
          與經驗法則，洵屬可採。
    （二）復查告訴人所提之驗傷單（偵查卷第六頁）之傷害部位為左手臂瘀血，然
          據告訴人於偵查中供稱：「八十八年八月五日上午七時許，----以拳頭打
          我下額及打手臂」（見偵查卷第九頁背），嗣於原審改稱：「他雙手抓我
          雙手臂，我手有瘀痕，因他用力拉扯我，接著我打我右耳光」（見原審卷
          第三十六頁背），顯見告訴人前後之供述不一，已有瑕疵，或有稱打下額
          ，又無驗單之部位可按，或有稱他雙手抓我雙手臂，或復稱打我耳光，為
          何驗傷單所呈部位僅有左手臂，種種顯示告訴人之供稱不僅前後矛盾，且
          與驗傷單所示之部位不一，足證告訴人之供詞已有明顯瑕疵，不足作為證
          據上之判斷依據，復查無其他積極證據足以證明被告有此部分之犯行，原
          審併予論處連續犯，尚有未洽，上訴人（即被告）上訴意旨指摘原判決此
          部分不當為有理由，爰應由本院將原判決撤銷，惟此部分與前述有罪判決
          ，有連續關係，屬裁判上一罪，故不另為無罪之判決。
據上論斷，應依刑事訴訟法第三百六十九條第一項前段、第三百六十四條、第三百零
一條第一項、刑法第二百七十七條第一項、第四十一條、罰金罰鍰提高標準條例第一
條前段、第二條，判決如主文。
本案經檢察官陳維練到庭執行職務。
中    華    民    國    八十九    年      八        月      十五        日
                        臺灣高等法刑事第一庭
                            審判決法  官  李  相  助
                                  法  官  王  振  興
                                  法  官  蔡  光  治
右正本證明與原本無異。
不得上訴。
                                  書記官  王  才  生
中    華    民國    八十九    年      八        月      十八        日
附錄：本案論罪科刑法條全文
刑法第二百七十七條
傷害人之身體或健康者，處三年以下有期徒刑，拘役或一千元以下罰金。
犯前項之罪，因而致人於死者，處無期徒刑或七年以上有期徒刑，致重傷者，處三年
以上、十年以下有期徒刑。


司法院資訊處製作；財團法人民間司法改革基金會備份。
